# 请教陈版一个大宗商品远期合约交易的问题

提问人：hertzza1 时间：2021-05-18 09:51:24
我们现在做一家企业的审计工作，该企业主营业务为大宗商品贸易，主要贸易产品为塑料及天然橡胶初级产品。企业从事天然橡胶贸易主要为赚取相关产品价格波动价差（并不是赚取代理费或贸易价差，故部分交易毛利为负，企业用交易所期货产品对天胶远期合约进行套期保值），主要面对的供应商及客户为贸易企业及部分下游厂商。企业采购及销售天然橡胶产品均使用签订远期合约的方式进行，远期合约中定价依据为当日期货价格加基差（基差由双方协商确定），远天然橡胶在远期合约到期时采用签订反向远期合约（双方均全额收取/支付货款）进行移仓或销售，天然橡胶实物的交割在虚拟库中进行出虚拟出入库的处理，并未在实体仓库中有任何体现。由于天然橡胶生产具有季节性，故每年仅在固定月份进行实物交割，每年全国天然橡胶需求量大概400-600万吨，而天胶远期交易及移仓处理会使交易量虚增。
限于天然橡胶市场容量实际情况，天胶进口商与使用天胶生产厂商为固定少数企业，中间流转通过大量贸易商进行。行业特性导致公司货物供应商及天然橡胶供应商及客户出现大面积重叠的情况，重叠客商大部分为贸易型小微企业。通过检查合同，我们认为部分交易可能会被认定不具有商业实质，业务利润主要来源于赚取天然橡胶产品价格波动价差，产品未经过任何加工，销售时未经公司仓库验收合格后再发往客户处，无明确的风险转移时间节点，项目组认为在交易过程中公司并未承担货物转移的主要风险，仅在交易过程中承担价格波动的风险。企业现阶段将此部分交易作为正常贸易全额确认收入成本，请问陈版，我们是否应将此部分远期合约交易作为金融资产核算，对金融资产交易净收益作为投资收益核算，将远期合约公允价值变动计入当期损益？或者是否可以对此部分远期交易作为净额法确认收入成本？

回答人：chenyiwei
可以采用“将此部分远期合约交易作为金融资产核算，对金融资产交易净收益作为投资收益核算，将远期合约公允价值变动计入当期损益”的处理。
根据《企业会计准则第 22 号——金融工具确认和计量（ 2017 年修订）》第八条：对于能够以现金或其他金融工具净额结算，或者通过交换金融工具结算的买入或卖出非金融项目的合同，除了企业按照预定的购买、销售或使用要求签订并持有旨在收取或交付非金融项目的合同适用其他相关会计准则外，企业应当将该合同视同金融工具，适用本准则。
虽然本案例中的款项都是逐笔总额结算，但其交易目的仍然是赚取大宗商品市场波动价差，更接近于金融资产投资。